【裁判字號】    98,訴,598
【裁判日期】    981014
【裁判案由】    強盜
【裁判全文】
臺灣高雄地方法院刑事判決               98年度訴字第598號
公  訴  人  臺灣高雄地方法院檢察署檢察官
被      告  甲○○
選任辯護人  單文程律師
被      告  乙○○
指定辯護人  薛政宏律師
被      告  進華
選任辯護人  李宏文律師
            劉家榮律師
被      告  戊○○
指定辯護人  劉家榮律師
選任辯護人  李宏文律師
被      告  庚○○
選任辯護人  鄭志明律師
被      告  己○○
指定辯護人  陳啟舜律師
被      告  丙○    泰國籍，男.
指定辯護人  萬維堯律師
上列被告因強盜案件，經檢察官提起公訴（98年度偵字第8923號
），本院判決如下：
    主  文
甲○○、乙○○、進華、戊○○、庚○○共同犯恐嚇取財罪；
甲○○，累犯，處有期徒刑壹年，扣案本票參張及簽注單壹張均
沒收；乙○○處有期徒刑拾月，扣案本票參張及簽注單壹張均沒
收；進華處有期徒刑玖月，扣案本票參張及簽注單壹張均沒收
；戊○○處有期徒刑捌月，扣案本票參張及簽注單壹本均沒收；
庚○○，累犯，處有期徒刑玖月，扣案本票參張及簽注單壹張均
沒收。
己○○、丙○均無罪。
    事  實
一、甲○○前於民國89年間因懲治走私條例案件，經本院以90年
    度訴字第2152號判處有期徒刑10月確定，嗣經最高法院以93
    年度台上字第2954號駁回上訴確定，已於94年5 月28日縮刑
    期滿執行完畢。庚○○前於94年間因妨害自由案件，經臺灣
    高等法院以97年度上訴字第2960號判處有期徒刑3 月確定，
    嗣經減刑甫於97年12月18日易科罰金執行完畢。
二、甲○○、乙○○、進華、戊○○、庚○○意圖為自己不法
    之所有，基於共同恐嚇取財之犯意聯絡，由甲○○於98年3
    月8 日向丁○○簽注六合彩，以新台幣（下同）17,460元簽
    注6 組號碼後（賭博罪部分未據起訴），戊○○便在簽注單
    上寫上另外1 組中獎之號碼（按該簽注單僅有號碼，無製作
    名義人，不具文書形式，該部分無偽造文書問題），甲○○
    並事先聯絡進華，再由進華聯絡乙○○、戊○○、庚○○，於翌（9 ）日至高雄市○○區○○路69號「明華洗衣店
    」處，再透過不知情之辛○○，於同日11時30分許向丁○○
    訛稱「簽賭中獎」等語，並約丁○○在「明華洗衣店」處見
    面，丁○○於同日11時40分許到達明華洗衣店後，甲○○出
    示上開簽注單要求丁○○給付中獎金額375 萬元，但因丁○○識破該中獎號碼為事後所添加而拒不給付，甲○○、乙○○、進華、戊○○、庚○○便圍住丁○○，口氣強硬，其
    中有人出言恫稱「若不賠償怎麼死的都不知道」等語，並相
    互助勢、不讓打電話等方式恐嚇丁○○，致使丁○○唯恐對
    其施以暴力有所不利，而心生畏怖之意，乃於同日14時許同
    意先行給付部分現金，並於同日15時許自其女許雅淑帳戶內
    提領50萬元，在明華洗衣店全數交付，詎甲○○等人得手後
    仍不讓丁○○離去，丁○○只得依甲○○等人要求再簽立並
    交付面額各70萬元如附表所示之本票3 紙，俾免甲○○等人
    對其不利，並約定丁○○應於同月16日12時許，在明華洗衣
    店內交付剩餘210 萬元後，始讓丁○○離去，因恐嚇所取得
    之50萬元現款則由甲○○、乙○○、進華、戊○○相互分
    配朋分，本票則交由戊○○保管，僅庚○○未取得款項。嗣
    丁○○恐再遭接續恐嚇，故於同月11日報警處理，惟甲○○
    、乙○○、進華、戊○○、庚○○仍延續前揭恐嚇取財之
    犯意聯絡，於同月16日13時許，委由不知情之辛○○以電話
    聯繫丁○○至明華洗衣店處，乙○○於同日13時30分許駕駛
    車牌號碼5S-8492 號自小客車搭載進華、戊○○、庚○○
    ，先到場要求丁○○給付剩餘210 萬元，丁○○先以乙○○
    等人未帶本票、甲○○未到場等為由拒絕給付，乙○○便聯
    絡甲○○駕駛車牌號碼1701-GS 號自小客車到場，甲○○、
    乙○○、進華、戊○○、庚○○圍住丁○○後，以兇惡口
    氣恫嚇丁○○給付210 萬元，丁○○便以打電話要朋友拿錢
    為由，聯絡事先進行埋伏之警方，警方接獲電話後便由埋伏
    處所，立即趕往明華洗衣店，甲○○、乙○○、進華、戊○○及庚○○均當場為警逮捕而未得手，並扣得上開供實行
    恐嚇取財犯罪所用之簽注單1 張及犯罪所得之本票3 張等物
    品，而查悉上情。
三、案經丁○○訴由高雄市政府警察局鼓山分局報請臺灣高雄地
    方法院檢察署檢察官偵查起訴。
    理  由
甲、證據能力方面：
一、本件被告甲○○、乙○○、進華、庚○○、丙○等5 人及
    渠等辯護人爭執證人即告訴人丁○○、證人即共同被告甲○○、乙○○、進華、戊○○、庚○○、己○○之警詢、偵
    查筆錄證據能力及證人即員警壬○○之偵查筆錄證據能力（
    見本院二卷第25、41、72、83、102 頁），經查：
  (一)按被告以外之人，於審判外之言詞或書面陳述，除法律有規
    定者外，不得作為證據。是被告以外之人於司法警察（官）
    調查中所為之陳述，依刑事訴訟法第159 條第1 項規定，係
    屬傳聞證據，原則上無證據能力。本院審酌證人即告訴人丁○○在警詢中所為之證述，以及其於本院審理中所為之證述
    ，因丁○○於警詢時所為之陳述，與其於本院審理時之證述
    內容除如何提領現金50萬元部分外大致相符，不符合前揭傳
    聞法則之例外規定，是其於警詢中之陳述，尚無引證之必要
    ，應以其審判中之證述作為證據。
  (二)第按被告以外之人於檢察事務官、司法警察官或司法警察調
    查中所為之陳述，與審判中不符時，其先前之陳述具有較可
    信之特別情況，且為證明犯罪事實存否所必要者，得為證據
    ，刑事訴訟法第159 條之2 定有明文。經查，證人即共同被
    告甲○○、乙○○、進華、戊○○、庚○○等5 人，均於
    審判中翻異前詞。本院審酌上開證人於受員警詢問時之外部
    情狀，渠等在受詢問前已經員警告知所涉犯之罪名、權利及
    得選任辯護人之意旨，訊末亦均經員警確認陳述是否符合真
    意、是否在渠等自由意識下陳述，且本院復查無員警有以強
    暴、脅迫、利誘等不正方式取得其等之供述。此外，上開證
    人於警詢時距案發時間較近，且渠等當時供述並無受被告或
    其他證人影響之可能，又審酌證人警詢陳述之情形，亦無受
    其他外力干擾之虞，應認具有可信之特別情況。從而，應認
    上開證人於警詢之陳述得作為本案之證據。至證人即共同被
    告己○○之警詢筆錄，係屬傳聞證據，且無刑事訴訟法第15
    9 條之2 、第159 條之3 各款所定可信之特別情況，故渠於
    警詢中關於其他被告部分之證言，則不得作為證據。
  (三)再按被告以外之人於偵查中向檢察官所為陳述，除顯有不可
    信之情況者外，得為證據，同法第159 條之1 第2 項定有明
    文。證人即告訴人丁○○及證人即員警壬○○於檢察官偵查
    中所為之陳述，業經具結而為證述，查無檢察官在偵查時有
    不法取供之情形，且證人即告訴人丁○○及證人即員警壬○○，均業經本院於審理時行交互詰問程序，被告之對質詰問
    權已獲得保障，依上說明，證人丁○○、壬○○於偵查中之
    證詞，自均具有證據能力。
  (四)又按刑事訴訟法第158 條之3 規定：「證人、鑑定人依法應
    具結而未具結者，其證言或鑑定意見，不得作為證據。」所
    謂「依法應具結而未具結者」，係指檢察官或法官依刑事訴
    訟法第175 條之規定，以證人身分傳喚被告以外之人到庭作
    證，或雖非以證人身分傳喚到庭，而於訊問調查過程中，轉
    換為證人身分為調查時，此時其等供述之身分為證人，則檢
    察官、法官自應依本法第186 條有關具結之規定，命證人供
    前或供後具結，其陳述始符合第158 條之3 之規定，而有證
    據能力。若檢察官或法官非以證人身分傳喚而以告發人、告
    訴人、被害人或共犯、共同被告身分傳喚到庭為訊問時（例
    如刑事訴訟法第71條、第219 條之6 第2 項、第236 條之1
    第2 項、第248 條之1 、第271 條第2 項、第271 條之1 第
    1 項），其等身分既非證人，即與「依法應具結」之要件不
    合，縱未命其具結，純屬檢察官或法官調查證據職權之適法
    行使，當無違法可言。是證人即共同被告甲○○、乙○○、
    進華、戊○○、庚○○、己○○之偵訊筆錄，雖屬傳聞證
    據，然渠等於偵訊中關於其他被告部分之證言，既係非以證
    人身分而在檢察官面前所為之陳述，且無證據足認顯有不可
    信之情況者，自應得為證據之使用。
二、另按被告以外之人於審判外之陳述，雖不符刑事訴訟法第15
    9 條之1 至之4 之規定，然經當事人於審判程序同意作為證
    據，法院審酌該言詞陳述或書面陳述作成時之情況，認為適
    當者，亦得為證據。又當事人、代理人或辯護人於法院調查
    證據時，知有第159 條第1 項不得為證據之情形，而未於言
    詞辯論終結前聲明異議者，視為有前項之同意，同法第159
    條之5 亦有明文。查本案所引用之其餘證據資料（詳後引證
    據），其中各項言詞或書面傳聞證據部分，縱無刑事訴訟法
    第159 條之1 至第159 條之4 或其他規定之傳聞證據例外情
    形，亦業經本院審理時予以提示並告以要旨，且各經檢察官
    、被告及辯護人表示意見，當事人及辯護人已知上述證據乃
    屬傳聞證據，均未於言詞辯論終結前對該等證據聲明異議（
    見本院卷三第172 至201 頁），依上開規定，已擬制同意其
    有證據能力，且本院審酌該等傳聞證據作成時之狀況，並無
    不宜作為證據之情形，均應認於本案有證據能力。
乙、實體方面：
壹、有罪部分：
一、訊據被告甲○○、乙○○、進華、戊○○、庚○○固均不
    否認被告甲○○於98年3 月9 日11時30分許，透過辛○○向
    告訴人丁○○稱「簽賭中獎」等語，並約丁○○在上址「明
    華洗衣店」內見面，同日被告甲○○、乙○○、進華、戊○○、庚○○、丁○○（及辛○○）均有在場，丁○○於同
    日15時許有交付現金50萬元，並簽立如附表所示之本票3 紙
    ，且約定丁○○於同月16日12時許在明華洗衣店內交付剩餘
    之210 萬元；嗣丁○○於98年3 月11日報警處理，迨被告乙○○於同年月16日13時30分許駕駛車牌號碼5S-8492 號自小
    客車搭載被告進華、戊○○、庚○○至明華洗衣店，被告
    甲○○於98年3 月16日下午駕駛車牌號碼1701-GS 號自小客
    車到達明華洗衣店，警方接獲丁○○電話後便立即由埋伏處
    所趕往明華洗衣店，被告甲○○、乙○○、進華、戊○○
    及庚○○當場為警逮捕，並扣得本票3 紙、簽注單等物品之
    事實（見本院卷二第137 、138 頁），惟均矢口否認有何恐
    嚇取財之犯行，(一)被告甲○○辯稱：我否認有強盜犯行，我
    承認有詐欺，至於妨害自由、強制罪、恐嚇取財的犯行我均
    否認，我知道他們要去騙丁○○，但是要用哪一種方式我並
    不知道，只知道他們有辦法中獎，我是到了鼓山偵查隊時，
    進華告訴我時，才知道他們用多寫了1 組中獎號碼的方式
    來詐騙丁○○云云（見本院卷三第75頁），(二)被告乙○○辯
    稱：我否認有強盜犯行，關於詐欺的部分98年3 月8 日部分
    我沒有參與，同年月9 日我是有去幫忙處理事情，進華有
    讓我分紅，同年月16日為警逮捕後我才知情，我並沒有跟戊○○聯繫偽造簽單的事情，也沒有妨害自由、強制罪、恐嚇
    取財的犯行云云（見同上卷第75頁），(三)被告進華辯稱：
    我坦承有詐欺丁○○，但無恐嚇取財、妨害自由、強制罪、
    強盜的犯行，我是用騙的云云（見同上卷第75、76頁），(四)
    被告戊○○辯稱：我坦承有詐欺，但沒有恐嚇取財、妨害自
    由、強制罪、強盜的犯行云云（見同上卷第76頁），(五)被告
    庚○○辯稱：我否認有強盜、詐欺、恐嚇取財、妨害自由、
    強制罪的犯行，我當天是要去堪輿而已云云（見同上卷第76
    頁）。
二、經查：
  (一)被告甲○○、乙○○、進華、戊○○、庚○○前揭所不爭
    執之部分，業據證人丁○○、壬○○於偵訊及本院審理時，
    及證人許雅淑、子○○、癸○○於本院審理時證述明確，並
    有扣案如附表所示之本票3 紙及簽注單1 張，以及高雄市政
    府警察局鼓山分局扣押筆錄（見偵卷第65至72頁）、現場照
    片（本院卷一第177 、178 頁）、本院調閱之相關通聯紀錄
    （見本院卷二第171 至208 頁及本院通聯紀錄2 卷）、丁○○提出錄音之光碟及對話內容（見本院卷三第10至14頁），
    等相關事證在卷可佐，是此部分之事實，堪以認定。
  (二)被告甲○○、乙○○、進華、戊○○、庚○○涉犯恐嚇取
    財犯行之認定：
    1.按刑法第346 條第1 項之恐嚇取財罪，與同法第339 條第
      1 項之詐欺取財罪，二者之區別，在於前者係施用使人心
      生畏怖之恐嚇手段，致被害人心生畏懼，明知不應交付財
      物而交付，後者則係施用詐術手段，使人陷於錯誤，誤信
      為應交付財物而交付。惟恐嚇手段，常以虛假之事實為內
      容，故有時亦不免含有詐欺之性質，倘含有詐欺性之恐嚇
      取財行為，足使人心生畏懼時，自應僅論以高度之恐嚇取
      財罪，殊無再適用詐欺取財罪之餘地；恐嚇取財之罪質，
      非不含有詐欺性，且恐嚇取財與詐欺，僅係取得財物之手
      段不同，而於圖得不法所有，以非法方法取得他人財物之
      點，兩者並無差異（最高法院30年上字第668 號判例、84
      年度臺上字第1993號判決要旨參照），先此敘明。
    2.被告進華於本院審理時證稱：是被告甲○○向丁○○簽
      牌，我們是用改簽注單之方式向丁○○表示中獎，取得現
      金50萬元，扣除成本2 萬元，甲○○獲得23萬元，我和戊○○得25萬元，分給乙○○3 萬元等語（見本院卷二第66
      頁、本院卷三第167 、168 頁），而證人丁○○於本院審
      理時亦證稱：甲○○於98年3 月9 日11時許確有帶乙○○
      、進華、戊○○、庚○○到場，均有講兌牌之事，主要
      是乙○○出面跟我談說中了1 組4 星的5 個牌，然因簽牌
      當天（即前1 天8 日）我就致電簽牌組頭「阿吉」，知道
      並未中獎，且我只收到6 組17,460元的錢，若是簽7 組就
      要2 萬多元，又當時給我看的中獎簽注單，並未改下面17
      ,460元的金額，我即說沒有中獎，但他們仍稱有中獎，便
      圍住我，口氣強硬，其中2 人並出言恫稱「若不賠償怎麼
      死的都不知道」等語，且相互助勢、不讓我打電話等方式
      加以恐嚇，使我恐遭暴力以對有所不利，乃在心生畏懼之
      情況下，於14時許同意付款50萬元，並在女兒許雅淑帳戶
      內提領50萬元如數交出，但他們仍不讓我走，還逼我簽下
      面額均各70萬元之本票3 張，還約定在同月16日要我拿現
      金來換本票等語（見本院卷三第79至82、88頁），足見被
      告甲○○、乙○○、進華、戊○○、庚○○確有共同意
      圖為自己不法之所有，於前揭98年3 月9 日在明華洗衣店
      ，共同以多1 組中獎號碼之簽單向丁○○索款，詎遭丁○○識破拒不給付，乃由被告甲○○、乙○○、進華、戊○○、庚○○圍住丁○○後，再以出言以危害性命、不使
      向外聯繫、相互助勢等方式恐嚇丁○○，使丁○○心生畏
      懼，遂提領並交出現金50萬元，並被迫簽下如附表所示之
      本票，且約明於同年月16日為償還210 萬元票款之日等情
      ，堪以憑信。
    3.至於被告進華、戊○○固均辯稱：丁○○係受騙才交付
      現金50萬元，並簽下如附表所示之本票云云，惟查上開詐
      財手法，已遭識破，業如前述，是丁○○顯非受騙方才交
      付現金及本票甚明；再者，由98年3 月16日丁○○與被告
      甲○○、乙○○、進華、戊○○、庚○○間之對話內容
      觀之（見本院卷三第11至13頁），被告甲○○、乙○○、
      進華、戊○○、庚○○確有語帶恐嚇之意，又強使丁○○承認遭簽注7 組號碼及收受簽注金20,600元之情至明；
      抑且，被告甲○○、乙○○、進華、戊○○、庚○○若
      早已使丁○○誤信確有「簽賭中獎」之情事，自無再施以
      恐嚇手段之必要。又衡諸常情，被告甲○○、乙○○、
      進華、戊○○、庚○○所實施之詐術既遭丁○○識破，竟
      仍能順利取得現金高達50萬元，並取得合計多達210 萬元
      金額之本票，苟非在詐術失敗後，確有施以恐嚇手段，顯
      無可能致使丁○○給付現金及本票之理，且佐以現場埋伏
      警員壬○○於本院審理時證稱：被告甲○○、乙○○、
      進華、戊○○、庚○○都在騎樓，其中幾位坐在丁○○旁
      邊，有點菸、比手劃腳、摔椅子等動作等語（見本院卷三
      第119 、120 頁），顯非善意之舉動；復以被告甲○○復
      曾供稱：於98年3 月9 日丁○○即有因不承認他們有中獎
      拒不給付之情事（見本院卷一第41頁），核與丁○○指訴
      情節相符，並有警員從被告戊○○身上查獲之整本空白本
      票簿、如附表所示之本票、簽注單及土地建物登記第二類
      謄本附卷可證，而以被告進華、戊○○辯稱當時確有先
      以簽注單多填1 組中獎號碼之情，固堪採信，惟就被告甲○○、乙○○、進華、戊○○、庚○○所辯未施以恐嚇
      行為之前揭陳詞，洵屬諉卸之詞，均不足採。從而，被告
      甲○○、乙○○、進華、戊○○、庚○○共同意圖為自
      己不法之所有，以於簽注單多填1 組中獎號碼之方式詐財
      ，惟遭丁○○識破渠等詐騙技倆後，旋改以前揭不法手段
      恐嚇丁○○，使之心生畏懼，而交付財物，自均應構成恐
      嚇取財罪。
    4.又查被告甲○○、乙○○、進華、戊○○就恐嚇所得之
      現金50萬元款項，均有所分配朋分；而乙○○應有事先參
      與同謀合議犯罪之實，方會兩度專程出面處理六合彩賭債
      糾葛事宜；又庚○○雖未分得現款，但由其於98年3 月9
      日遠從北部前來明華洗衣店，復於同年月16日夥同被告乙○○、進華、戊○○再度遠道前來該店，並均係針對同
      一之被害人，且庚○○曾因涉犯妨害自由案件遭判刑，此
      有臺灣高等法院被告前案紀錄表在卷可稽，對於本案夥同
      多人施暴索討金錢之情形，竟仍毫不避諱兩度專程參與其
      內，自均難謂對於恐嚇丁○○索取財物之情事，諉為不知
      ；再者，被告甲○○、乙○○、進華、戊○○、庚○○
      於詐財技倆遭識破後，竟能不約而同，旋即改施以恐嚇取
      財之手段，並有事先購妥之空白本票，可供丁○○當場簽
      具，顯見渠等對於恐嚇取財之實行，應亦早在彼等事先謀
      財犯意聯絡之犯罪計畫範疇內，方能彼此夥同、迅速相互
      配合，於案發現場變更犯罪手法及態樣，灼然彰顯。至庚○○於本案犯案途中短暫縱曾至附近商店購買飲用水，或
      者被告甲○○、乙○○、進華、戊○○、庚○○於丁○○領錢之際暫時離開，惟其後均返回明華洗衣店，並取得
      50萬元現金及總額210 萬元之本票3 張，自亦無從卸免渠
      等所為恐嚇取財之犯行。
  (三)至於公訴意旨謂：被告告甲○○、乙○○、進華、戊○○
    、庚○○以限制丁○○自由，言詞恐嚇、脅迫丁○○，致使
    不能抗拒而交付財物，因認渠等涉犯加重強盜罪嫌等語。惟
    查：
    1.按刑法第346 條之恐嚇取財罪之恐嚇行為，係指以將來惡
      害之通知恫嚇他人而言，受恐嚇人尚有自由意志，不過因
      此而懷有恐懼之心，故與強盜罪以目前之危害脅迫他人，
      致喪失自由意志不能抗拒者不同；又刑法上恐嚇取財罪之
      「恐嚇」，固係指以危害通知他人，使該人主觀上生畏怖
      心之行為，然此危害之通知，並非僅限於將來，其於現時
      以危害相加者，亦應包括在內。因是，恐嚇之手段，並無
      限制，其以言語、文字為之者無論矣，即使出之以強暴、
      脅迫，倘被害人尚有相當之意思自由，而在社會一般通念
      上，猶未達於不能抗拒之程度者，仍屬本罪所謂「恐嚇」
      之範疇。至於危害通知之方法，亦無限制，無論明示之言
      語、文字、動作或暗示之危害行為，苟已足使對方理解其
      意義之所在，並足以影響其意思之決定與行動自由者均屬
      之。故其與強盜之區別，端在所為之強暴、脅迫，其於社
      會一般通念上，是否足以抑制被害人之意思自由，至於不
      能抗拒，以為財物之交付為斷，倘其尚未達到此一程度，
      雖係意圖為自己不法之所有而出之以強暴、脅迫，亦僅應
      成立恐嚇取財罪，此有最高法院67年度台上字第542 號判
      例及91年度台上字第867 號判決意旨可資參照。
    2.本件被告甲○○、乙○○、進華、戊○○、庚○○雖曾
      對丁○○出言以危害性命、不使向外聯繫、相互助勢等方
      式加以恫嚇，致丁○○因心生畏懼而交付上開財物，已如
      前述，然被告甲○○、乙○○、進華、戊○○、庚○○
      僅圍住丁○○、出言恐嚇，並未現實施加暴力行為，或與
      丁○○有何身體接觸，足見被告甲○○、乙○○、進華
      、戊○○、庚○○應係利用包圍丁○○之方式，加強渠等
      對丁○○所為恫嚇言詞之威嚇效果，則被告甲○○、乙○○、進華、戊○○、庚○○之行為是否已達使被害人喪
      失自由意志，至於不能抗拒之程度，即屬可疑。
    3.況本件案發時丁○○並非完全聽任被告甲○○、乙○○、
      進華、戊○○、庚○○索討金錢數額之要求，尚能要求
      減少款項之支出，且嗣後並獨自離開現場提領現金等情，
      是依社會一般通念上，丁○○應仍有相當之意思自由，而
      尚未達於不能抗拒之程度。從而，揆諸前開判例及判決意
      旨，本件被告甲○○、乙○○、進華、戊○○、庚○○
      之行為，核與上開強盜罪所規範，需行為人所為足以抑制
      被害人之意思自由，致使不能抗拒，以為財物交付之情狀
      尚有不符，即不得以刑法第330 條之加重強盜罪相繩。是
      公訴人認被告甲○○、乙○○、進華、戊○○、庚○○
      以言語及包圍限制行動方式恫嚇丁○○，而認渠等涉有加
      重強盜犯行，尚有未恰。
  (四)綜上所述，酌以被告甲○○、乙○○、進華、戊○○、庚○○於警詢時，均稱係要追討六合彩彩金，又簽注金額未逾
    2 萬元，顯不可能簽注7 組號碼等情，是渠等確有出言以危
    害性命、不使向外聯繫、相互助勢等方式恐嚇丁○○，使其
    因而心生畏懼而交付現金及簽立本票之犯行。是本件事證明
    確，被告甲○○、乙○○、進華、戊○○、庚○○所辯均
    不足採信，渠等前揭犯行均堪認定，應予依法論科。至證人
    子○○於上述被告實行恐嚇取財犯行前，即離開案發現場，
    證人癸○○亦非本案現場目擊證人，是其等所為之證述，自
    均無從據為有利上述被告之認定，附此敘明。
三、論罪科刑：
  (一)核被告甲○○、乙○○、進華、戊○○、庚○○所為，均
    係犯刑法第346 條第1 項恐嚇取財罪1 罪，如前所述，且對
    告訴人丁○○所施以之強暴、脅迫手段，尚未使丁○○達於
    不能抗拒之程度，公訴人認係犯刑法第330 條第1 項結夥3
    人以上之加重強盜罪云云，尚有未恰，惟其基本事實仍屬同
    一，本院自得予以變更其起訴法條。被告甲○○、乙○○、
    進華、戊○○、庚○○就上開恐嚇取財犯行，具有犯意聯
    絡及行為分擔，為共同正犯。被告甲○○、乙○○、進華
    、戊○○、庚○○以前揭強暴、脅迫方式取得現金50萬元及
    如附表所示本票之行為，乃基於同一恐嚇取財犯意所為之行
    為，為單純一罪。又被告甲○○、乙○○、進華、戊○○
    、庚○○於96年3 月16日所為索討210 萬元票款之行為，主
    觀上係承繼接續先前同年月9 日之恐嚇取財犯意，並非另行
    起意，應認該日舉動不過為原本犯罪計畫之延續，係行為之
    接續以期能完成整個犯罪行為，顯基於單一犯意接續所為，
    應包括於一行為予以評價，為接續犯，應論以實質上一罪，
    自無重複評價論罪之理。至渠等先前所為以偽填多1 組中獎
    號碼簽注單之詐欺行為為恐嚇取財之高度行為所吸收，不另
    論罪。被告甲○○、庚○○前均曾有如事實欄一所示之論罪
    科刑前科，有臺灣高等法院被告前案紀錄表附卷可稽，渠2
    人於前開有期徒刑執行完畢後5 年內，再故意犯本件有期徒
    刑以上之罪，均為累犯，均應依刑法第47條第1 項之規定加
    重其刑。
  (二)爰審酌被告甲○○、乙○○、進華、戊○○、庚○○為牟
    取虛偽不實之六合彩賭金不法利益，竟共同意圖為自己不法
    之所有，恐嚇告訴人，造成告訴人心理恐懼所生實害，且犯
    後均未能徹底坦承犯行，態度非佳，惟念及被告進華事後
    已與告訴人達成和解，有和解書1 份在卷可憑（本院卷三第
    66頁），並就渠等犯罪動機、目的、手段，被告甲○○、乙○○及進華擔任較主導之角色等一切情況，分別量處如主
    文所示之刑，以資儆懲。又本件檢察官雖有求處重刑（見本
    院卷三第206 頁反面），然係基於所犯係加重強盜罪為求刑
    之基礎，而非本院所論斷之恐嚇取財罪，尚難憑採。
  (三)本件扣案之如附表所示本票為從被告戊○○所購之空白本票
    簿中取用，而由丁○○簽立填寫其上，業經被告戊○○供述
    在卷（見本院卷第178 頁），扣案簽注單為被告甲○○簽注
    後取得，且簽注單為被告甲○○、乙○○、進華、戊○○
    、庚○○用以脅迫、恐嚇告訴人所用，為供犯罪所用之物，
    上開如附表所示之本票，則屬犯罪所得之物，本於共犯責任
    共同之原則，均應依刑法第38條第1 項第2 、3 款規定，併
    予宣告沒收。
貳、無罪部分：
一、公訴意旨另以：於98年3 月16日被告甲○○駕車搭載具犯意
    聯絡之被告己○○、丙○到場，一同圍住丁○○後，以兇惡
    口氣、摔椅子、作勢毆打等方式脅迫丁○○給付210 萬元，
    致丁○○心生畏懼，便以打電話要朋友拿錢為由，聯絡事先
    進行埋伏之警方，警方接獲電話後便由埋伏處所，立即趕往
    明華洗衣店，被告己○○、丙○亦當場為警逮捕未能得手，
    因認被告己○○、丙○涉犯刑法第330 條結夥3 人以上之加
    重強盜罪嫌云云。
二、按犯罪事實應依證據認定之，無證據不得認定犯罪事實；又
    不能證明被告犯罪者，應諭知無罪之判決，刑事訟訴法第15
    4 條第2 項、第301 條第1 項分別定有明文。次按刑事訴訟
    法上所謂定犯罪事實之證據，係指足以認定被告確有犯罪行
    為之積極證據而言，該項證據自須適合於被告犯罪事實之認
    定，始得作為斷罪之資料，而認定不利於被告之事實，須依
    積極證據，苟積極證據不足為不利於被告事實之認定時，即
    應為有利於被告之認定，更不必有何有利之證據（參照最高
    法院29年上字第3105號、30年上字第816 號判例意旨參照）
    。
三、公訴人認被告己○○、丙○涉有上開加重強盜犯行，無非係
    以證人丁○○之證述，並同遭警逮捕之情，為其主要論據。
四、訊據被告己○○、丙○均堅決否認有何加重強盜犯行，均辯
    稱：渠等約好在桃園火車站一起搭車下來找己○○之三姐，
    到高雄順便尋訪友人即被告甲○○，但為被告甲○○駕車至
    案發現場，但在現場的人都講台語，所以我們都聽不懂，我
    們只是站在旁邊看而已等語（見本院卷二第6 、7 、77、78
    頁）。
五、經查，被告己○○、丙○均為泰國華僑，業據被告己○○供
    承在卷可稽（見本院卷二第6 頁），丙○為泰國籍人士，亦
    有年籍資料在卷可參（見本院卷二第75頁），觀諸98年3 月
    16日告訴人與其餘被告間之全程對話皆為台語，此有錄音對
    話內容在卷可按（見本院卷三第10頁），是被告己○○、丙○辯稱聽不懂對話內容之情，實有可能；參以丁○○於本院
    審理時亦證稱：被告丙○（應包含被告己○○）抵達隔沒多
    久，警察就過來了，丙○只有坐在旁邊，我和他沒有什麼互
    動等語（見本院卷三第94頁）；抑且，公訴人亦未舉證證明
    被告己○○、丙○有何具體犯意聯絡及行為之分擔，尚難認
    渠等有參與本案恐嚇取財之犯行，被告己○○、丙○所辯未
    參與本案犯行等語，應屬可採。
六、從而，檢察官所為舉證，不足以證實被告己○○、丙○確有
    加重強盜或恐嚇取財之犯行，本院復查無其他積極證據足認
    被告己○○、丙○有檢察官所指上述犯行，依前揭說明，依
    法自應為被告己○○、丙○無罪之諭知。
據上論斷，應依刑事訴訟法第299 條第1 項前段、第300 條、第
301 條第1 項，刑法第28條、第346 條第1 項、第47條第1 項、
第38條第1 項第2、3款，刑法施行法第1 條之1 ，判決如主文。
本案經檢察官丑○○到庭執行職務。
中    華    民    國    98    年    10    月    14    日
                  刑事第八庭  審判長法  官  王伯文
                                    法  官  蔣志宗
                                    法  官  林建鼎
以上正本證明與原本無異。
如不服本判決應於收受送達後10日內向本院提出上訴書狀，並應
敘述具體理由；如未敘述上訴理由者，應於上訴期間屆滿後20日
內向本院補提理由書（均須按他造當事人之人數附繕本）「切勿
逕送上級法院」。
告訴人或被害人如對於本判決不服者，應具備理由請求檢察官上
訴，其上訴期間之計算係以檢察官收受判決正本之日期為準。
中    華    民    國    98    年    10    月    14    日
                                    書記官  林秀敏
附錄本判決論罪科刑法條：
中華民國刑法第346 條第1 項
（恐嚇取財罪）
意圖為自己或第三人不法之所有，以恐嚇使人將本人或第三人之
物交付者，處6 月以上5 年以下有期徒刑，得併科1 千元以下罰
金。以前項方法得財產上不法之利益，或使第三人得之者，亦同
。
中華民國刑法施行法第1 條之1
（罰金貨幣單位與罰鍰倍數）
中華民國94年1 月7 日刑法修正施行後，刑法分則編所定罰金之
貨幣單位為新臺幣。
94年1 月7 日刑法修正時，刑法分則編未修正之條文定有罰金者
，自94年1 月7 日刑法修正施行後，就其所定數額提高為30倍。
但72年6 月26日至94年1 月7 日新增或修正之條文，就其所定數
額提高為3 倍。
  附表：
┌──┬──────┬─────┬─────┬──────┐
│編號│發票日      │票據號碼  │金額（新台│到期日      │
│    │            │          │幣／元）  │            │
├──┼──────┼─────┼─────┼──────┤
│ 1  │98年3 月9 日│TH237878號│70萬元    │98年3 月11日│
├──┼──────┼─────┼─────┼──────┤
│ 2  │同上        │TH237879號│70萬元    │98年3 月16日│
├──┼──────┼─────┼─────┼──────┤
│ 3  │同上        │TH237880號│70萬元    │98年3 月23日│
└──┴──────┴─────┴─────┴──────┘


司法院資訊處製作；財團法人民間司法改革基金會備份。
